臺灣高等法院高雄分院刑事判決　　　　　　　　　九十一年度上訴字第一三八一號
　　上　訴　人
　　即　被　告　乙○○
　　指定辯護人　本院公設辯護人　孫妙岑
右上訴人因強盜案件，不服台灣屏東地方法院九十一年度訴字第一七九號中華民國九
十一年六月十七日第一審判決（起訴案號：台灣屏東地方法院檢察署九十一年度偵字
第五九七號），提起上訴，本院判決如左：
    主  文
原判決撤銷。
乙○○連續意圖為自己不法之所有，帶兇器，以強暴至使不能抗拒，而取他人之物
，累犯，處有期徒刑拾年。
扣案之藍波刀壹把沒收之。
    事  實
一、乙○○於民國八十七年間因違反麻醉藥品管理條例案件，經台灣高雄地方法院以
    八十七年度易字第一一六一號判決判處有期徒刑三月，如易科罰金，以參佰元折
    算一日確定，於八十八年八月二十七日執行完畢。詎其猶不知悔改，復另行起意
    ，意圖為自己不法之所有，基於概括之犯意，連續於：
  (一)九十一年一月十七日晚間十一時許，佯裝為客人，先至屏東市○○路十八號「戴
    安娜美容店」勘查，見店內只有會計丙○○一人後，認有機可趁，乃先行離去，
    五分鐘後，持客觀上足以對人生命、身體造成危害之藍波刀兇器一支及白色透氣
    膠帶一捲，再至上址，以兇器藍波刀抵住丙○○胸部，至使不能抗拒而令將櫃臺
    之抽屜打開，並取走現金新台幣（下同）三千餘元，再將丙○○押至廁所，命其
    將皮包內之現金一萬七千餘元交出，得手後，復命丙○○須待在廁所內五分鐘，
    乙○○則趁機離去，並將上開現金花用殆盡。
  (二)九十一年一月十八日上午十時三十五分許，在屏東市○○路之「巨蛋超商」前，
    見懷有身孕之甲○○獨行，認為可欺，乃尾隨其至屏東市○○路「力麗家俱行」
    後面，俟甲○○持鑰匙開啟車門時，乙○○即持預藏之客觀上足以對人生命、身
    體造成危害之上開藍波刀抵住甲○○腿部，至使不能抗拒而令其交付身上現金六
    百二十元，並強行自其皮包內取出郵局提款卡，得手後，再強押甲○○開車沿路
    找尋郵局以提款，行至光復路三０四號六塊厝郵局二十一支局時，乙○○問明提
    款卡密碼後，即下車提款，惟因按錯鍵而未得逞，遂將提款卡毀壞（毀損部分未
    據告訴）；甲○○於乙○○下車後，迅速駕車離去並報警。
  (三)九十一年一月十八日上午十一時二十分許，在屏東市○○路二六四號「國泰西藥
    房」，見該藥房內僅有鍾娟芳一人，又拿出預藏之客觀上足以對人生命、身體造
    成危害之上開藍波刀指向鍾娟芳，至使不能抗拒而令其交出錢櫃內之現金一萬餘
    元，得手後，復將鍾娟芳押至廚房內，截斷烘碗機電線一段（毀損部分未據告訴
    ）及外套一件綑綁其手腳，並以毛巾塞住其嘴，命其不得聲張後始離去，並將所
    得花用剩下四千五百元。
    嗣於同日十二時五十分許，在屏東市○○路與重慶路口之「巨蛋超商」內，為警
    據報後循線查獲，並扣得乙○○所有之供犯罪所用之上開藍波刀一把，甲○○所
    有之現金六百二十元、遭毀壞之提款卡，鍾娟芳所有之現金四千五百元、烘碗機
    電線一段、毛巾一條、外套一件等物。
二、案經屏東縣警察局屏東分局報請台灣屏東地方法院檢察署檢察官偵查起訴及移送
    併辦。
    理  由
一、訊據上訴人即被告乙○○對於右揭犯罪事實坦承不諱，核與被害人丙○○、甲○○、鍾娟芳於警訊中指述情節相符，並經證人即在「安娜美容店」外遇見被告之
    石麗滿於警訊時證述屬實，復有被害人甲○○之贓物保領結、郵局提款明細表影
    本、甲○○報案三聯單影本各一紙及被告提款時照片一張附卷可稽，又有上開藍
    波刀一把、現金六百二十元、四千伍佰元、甲○○遭毀壞之提款卡一張、郵局錄
    影帶一卷、成藥包裝袋一個、烘碗機電線一段、毛巾一條、外套一件扣案可佐，
    足徵被告之自白與事實相符，堪予採信。被告雖另辯稱(一)係因酒後亂性所為。(二)
    被告先前另犯強盜罪，在審理中，應係連續犯云云。惟查：
  (一)本件並無確切證據足證明被告犯案前有服用酒類之情事；再觀諸被告犯案過程中
    ，能衡量著手時之環境情狀，伺機而動，對於各犯罪步驟均瞭若指掌，亦能控制
    被害人在驚慌下之反應，尚難認其行為當時受到酒精影響而達精神耗弱之程度，
    是其上開所稱酒後亂性後所犯之辯解，無非卸責之詞，不足採信。
  (二)又被告先前所犯強盜罪係於九十年二月二十六日凌晨二時許，至屏東縣東港鎮○○路三十四之四號邱許金珠之住處，以空手打開廚房窗戶，踰越窗戶之方法侵入
    屋內，趁屋主邱許金珠在睡覺及無人注意之際，先竊取邱許金珠所有車號ＫＷＵ
    ─四七九號機車之鑰匙一支得手後，欲再找尋邱許金珠所有之物品時，適為在睡
    覺中之邱許金珠發現其人在廚房，即大聲質問何人，乙○○另行起意，基於強盜
    之犯意，即自廚房衝至房內，以不詳之物抵住邱許金珠背部及以手扭住邱許金珠
    之手，且以手摀住邱許金珠之嘴巴之強暴方式，並以嚇令邱許金珠交出金錢，並
    稱如不交出即予以殺死之脅迫方式，致邱許金珠不能抗拒，而自身上取出現金新
    台幣七千一百元交予乙○○，得手後旋即離去等情，有本院九十一年度上訴字第
    七五六號判決可按，並經本院調閱該案卷審認無異。而本案犯罪時間係民國九十
    一年一月十七日晚間十一時起至同年月十八日上午十一時二十分許止，以持藍波
    刀之兇器至使被害人不能抗拒方式強劫被害人之財物，此與先前所犯乃係於行竊
    之際被發覺，頓起強劫之意，而犯強盜罪之犯罪手法有所不同又且二案發生之時
    間，亦相隔十個月之久。揆諸連續犯必出於概括犯意，其多次犯罪行為自始均在
    一個預定犯罪計畫以內，出於主觀上始終同一犯意之進行，若中途另有新犯發生
    ，縱所犯為同一罪名，究非連續其初發之意思，即不能成立連續犯（最高法院八
    十六年度台上字第二０五號判決意旨參照）。意即連續犯必被告事先有概括之犯
    罪計畫，觸犯犯罪構成要件相同之罪名，始足當之，殊難想像被告因行竊事發，
    臨時起意行劫時，預計於一年後，將持藍波刀連續於夜間十一時起至翌日上午十
    一時二十分之間短短十二小時之間，將再犯三件持刀劫財之犯行，顯難認其所犯
    前案與本案係基於概括之犯罪計畫，而認本案為前案判決效力所及，綜上所述，
    本件事證明確，被告之犯行堪以認定。
二、查被告強盜時所使用之藍波刀，其本質及客觀上即具有危險性之兇器。所犯屬強
    盜罪。被告行為後，懲治盜匪條例業經立法院廢止，並經總統於於九十一年一月
    三十日公布，刑法第三百三十條亦經立法院修正並經總統同時公佈，依最高法院
    決議，比較刑之輕重時，不以新刑法與舊刑法比較，應適用新刑法與懲治盜匪條
    例比較定之，即懲治盜匪條例第五條第一項第一款與新修正刑法第三百三十條比
    較結果，以修正後公佈之刑法規定有利於被告，依刑法第二條第一項前段之規定
    ，被告持藍波刀之凶器而強劫財物，所犯強盜罪，而有刑法第三百二十一條第一
    項第三款之情形，是核其所為，係犯修正後刑法第三百三十條第一項之攜帶兇器
    加重強盜罪。被告強押被害人丙○○至廁所、甲○○至郵局提款及綑綁被害人鍾
    娟芳部分，為其強盜取財犯行之一部，應包括於前揭犯行，不另論妨害自由罪。
    被告先後多次強盜取財犯行，均時間緊接，所犯為構成要件相同之罪名，顯係基
    於概括之犯意反覆為之，為連續犯，應依刑法第五十六條之規定，從一重論以攜
    帶凶器強盜罪，並加重其刑。又被告前於八十七年間因違反麻醉藥品管理條例案
    件，經台灣高雄地方法院以八十七年度易字第一一六一號判決判處有期徒刑三月
    ，如易科罰金，以三百元折算一日，於八十八年八月二十七日執行完畢，有台灣
    屏東地方法院檢察署刑案資料查註紀錄表及台灣高等法院被告全國前案紀錄表在
    卷可按，其於五年之內再犯有期徒刑以上刑之本罪，為累犯，應依法加重其刑，
    並遞加之。移送併辦部分（九十一年度偵字第九二三、九三四號），即事實欄「
    (一)、(三)」部分，雖未據起訴，然與已起訴之前揭有罪部分，有裁判上一罪之連續
    犯關係，基於公訴不可分原則，亦為起訴效力所及，本院自得就該部分加以裁判
    。
三、原審為科刑之判決，固非無見，惟(一)原判決疏未交待本件所犯何以非與先前所犯
    之強盜罪，非連續犯。(二)本件被告係犯修正後刑法第三百三十條第一項之攜帶兇
    器加重強盜罪。原判決亦適用該法條論罪科刑，卻於理由「二、(一)」中敘明「本
    判決自應適用修正後之刑法第三百二十八條規定論罪科刑」不無矛盾。被告上訴
    意旨指摘未與先前所犯之強盜罪合併審判不當，為無可取，但原判決確有如上所
    述可議之處，即屬無可維持，應由本院撤銷改判，爰審酌被告曾有多次前科，係
    累犯，素行不良，身強體壯，不思尋正途謀生，於短短之十餘小時之內，連續攜
    帶兇器以暴力強盜他人財物，造成被害人身心驚嚇程度，危害社會治安甚鉅，惡
    性非輕，念其事後坦承認犯行，態度良好等一切情狀，量處如主文所示之刑。扣
    案之藍波刀一把為被告所有，供犯罪所用之物，業據其供述在卷，依刑法第三十
    八條第一項第二款之規定，宣告沒收。其餘扣案物品或非被告所有，或非供被告
    犯罪所用之物，爰不併予宣告沒收。
四、公訴意旨另認被告乙○○於右揭時、地持有藍波刀之事實，尚涉犯槍砲彈藥刀械
    管制條例第十四條第三項罪嫌。按犯罪事實應依證據認定之，無證據不得推定其
    犯罪事實；又不能證明被告犯罪者，應諭知無罪之判決，刑事訴訟法第一百五十
    四條、第三百零一條第一項分別定有明文。經查，本件扣案之刀械，經送請屏東
    縣警察局鑑定結果，認定係藍波刀，有該局九十一年一月二十九日（九一）屏警
    保民字第一一四六五號函一紙附卷可稽。又查藍波刀係內政部警政署於八十一年
    八月十日以（八一）台內警字第八一八二二八一號函公告查禁之刀械，然內政部
    於九十年十一月二十日以台（九十）內警字第九０八一四八二號函公告廢止上開
    刀械查禁公告，藍波刀自是日起即非屬槍砲彈藥刀械管制條例所列管之刀械。準
    此，被告自承於九十一年初起，方自友人受讓而持有上開藍波刀（見原審卷第四
    十一頁），依上開說明，其持有藍波刀之行為自不構成槍砲彈藥刀械管制條例第
    十四條第三項之罪。此外，復查無其他積極證據足認被告確有公訴人所指此部分
    之犯行，原應諭知無罪之判決，惟公訴意旨認此部分與前揭論罪科刑之加重強盜
    罪間，有裁判上一罪之牽連關係，爰不另為無罪之諭知。
五、移送併案（九十一年度偵字第二二一五號）意旨略以：被告乙○○於九十年十二
    月二十日晚間十時五分許，至屏東市○○路與仁愛路口之「福喬便利商店」佯裝
    打玩電動玩具機，趁店內無客人上門之際，吆喝店員丁○○拿一千元硬幣出來，
    迨丁○○走至其面前，即取出手槍一枝，抵住丁○○腰部，喝令其至儲藏室，至
    使丁○○不能抗拒而交出身上財物及打開收銀機，乙○○即取走現金九千餘元，
    得手後，並將丁○○所有車牌號碼ＺＺＨ－一六二號機車騎走，認被此部分犯行
    與前揭論罪科刑部分有裁判上一罪之連續犯關係，亦涉犯刑法第三百三十條第一
    項之加重強盜罪嫌。經查，訊據被告乙○○堅詞否認涉有此部分犯行，而被害人
    丁○○與原審法院審理時，亦已表明其於警局之指認有誤，誤將該案被告認作被
    告乙○○，而該案被告業已於高雄逮獲，且另案處理中（見原審卷第六十一頁）
    ，此部分未經起訴，又不能證明犯罪，即與已論罪科刑部分無裁判上一罪之不可
    分關係，本院就此部分自不得加以審判。應退回檢察官依法處理（最高法院八十
    八年度台上字第三四八四號判決意旨參照）。
據上論斷，應依刑事訴訟法第三百六十九條第一項前段、第三百六十四條、第二百九
十九條第一項前段，刑法第二條第一項前段、第五十六條、修正後刑法第三百三十條
第一項、第四十七條、第三十八條第一項第二款，判決如主文。
本案經檢察官陳新慶到庭執行職務。
中    華    民    國     九十一     年       九       月       十八     日
                              臺灣高等法院高雄分院刑事第四庭
                                  審判長法官  蕭權閔
                                法官  陳吉雄
                                        法官  陳啟造
右正本證明與原本無異。
如不服本判決應於收受本判決後十日內向本院提出上訴書狀，其未述上訴理由者，
並得於提起上訴後十日內向本院補提理由書狀（均須按他造當事人之人數附繕本)「
切勿逕送上級法院」。
                                      書記官  白蘭
中    華    民    國     九十一     年       九       月       十九     日
本件論罪科刑法條：
修正後刑法第三百三十條第一項
犯強盜罪而有第三百二十一條第一項各款情形之一者，處七年以上有期徒刑。
                                                                     Ａ
